【裁判字號】    92,上易,3189
【裁判日期】    921217
【裁判案由】    詐欺
【裁判全文】
臺灣高等法院刑事判決                          九十二年度上易字第三一八九號
    上  訴  人  臺灣臺北地方法院檢察署檢察官
    被      告  乙○○
右上訴人因被告詐欺案件，不服臺灣臺北地方法院九十二年度易字第一０八號，中華
民國九十二年八月二十七日第一審判決（起訴案號：臺灣臺北地方法院檢察署八十九
年度偵字第二三四二三號），提起上訴，本院判決如左：
    主  文
上訴駁回。
    事  實
一、乙○○明知自己無支付能力，竟意圖為自己不法之所有，向甲○○佯稱其係興益
    小客車租賃股份有限公司（下稱興益公司）運輸部副理，欲購買甲○○所有登記
    於財源小客車租賃有限公司（下稱財源公司）之凱迪拉克（ＣＡＤＩＬＬＡＣ）
    廠牌車牌號碼ＢＢ—五七八八號自用小客車一輛，致甲○○陷於錯誤，於八十九
    年一月五日，與乙○○在桃園縣中正國際機場過境旅館簽訂汽車買賣合約書，約
    定買賣價金為新臺幣（下同）八十八萬八千元，甲○○並於同日在臺北縣中和市
    ○○街附近交付上開汽車予乙○○。乙○○於訂約時原應依約簽發每紙面額三萬
    七千元之本票共二十四紙予甲○○，以每月為一期，依票載到期日分期給付價金
    直至完全給付為止，詎乙○○收受該汽車時，並未依約簽發本票交付甲○○，遲
    至同年二月間始將二十四紙本票交付，且未按期給付車款。嗣經甲○○屢次催討
    ，乙○○為求變現，乃於八十九年六月二十六日，與李育仁訂立買賣契約，將該
    車以四十萬元售予不知情之李育仁（業經檢察官為不起訴處分），並要求甲○○
    及財源公司將汽車過戶，迄同年六月二十七日，李育仁給付乙○○十七萬二千元
    之車款後，乙○○始給付十四萬八千元予甲○○以為搪塞，並以甲○○不願將該
    車過戶為由，拒絕付清其餘價金，甲○○始知受騙。
二、案經甲○○訴由臺灣臺北地方法院檢察署檢察官偵查起訴。
    理  由
一、右揭事實，業據被告乙○○坦承不諱，核與告訴人甲○○指訴情節相合，並經證
    人李育仁供證綦詳，此外，復有汽車買賣合約書、本票影本及印有興益公司運輸
    部副理之被告名片影本在卷可憑（見八十九年度他字第三四九一號偵查卷第十五
    頁、第一○七頁反面、八十九年度偵字第二三四二三號卷第五十五頁）。
二、證人即興益公司負責人彭民新於原審證稱：「．．．被告不是我的合夥人。他是
    在八十八年四月受僱於我。他是當司機去跑車。他每個月的薪水是用抽成來計算
    ，當時一部車大約跑十幾萬他固定抽三成，所以他一個月平均可以有三萬多元到
    四萬元的薪水。他做到八十八年十二月底左右離職。」、「八十九年一月到三月
    之間沒有 (與興益公司往來)，從八十九年四月開始到七月我給他工作做。我有
    聽說他向甲○○買車子，在跑甲○○的客戶。」、「 (被告是否是公司的副理)
    不是，他只是掛名，讓他方便跟客戶自己聯絡，這是他自己印的名片．．．。」
    (見原審卷第六十三頁、第六十八頁)，足見被告任職興益公司期間，係擔任司機
    工作，並非興益公司副理，且其於八十九年一月五日與告訴人簽定汽車買賣合約
    書時，已自興益公司離職，當時其經濟狀況不佳，無力負擔購車之分期款項每月
    三萬七千元，而被告竟向告訴人誆稱其係興益公司運輸部副理，致告訴人誤信為
    真，以為被告為副理應有支付能力，是被告顯有對告訴人施用詐術之行為。綜上
    ，本件事證明確，被告犯行洵堪認定，應依法論科。
三、核被告所為，係犯刑法第三百三十九條第一項之詐欺取財罪。公訴意旨認應依刑
    法第三百三十九條第二項之詐欺得利罪論處，然被告施用詐術係詐得告訴人之汽
    車一輛，自應論以詐欺取財罪，檢察官容有誤會，爰於不妨礙事實同一內，變更
    起訴法條。原審審酌被告犯罪之動機、目的、手段、智識程度為高級職業學校畢
    業、所生危害及犯罪後態度等一切情狀，依刑法第三百三十九條第一項、第四十
    一條第一項前段、罰金罰鍰提高標準條例第一條前段、第二條，量處被告有期徒
    刑六月，並諭知易科罰金之折算標準，以資懲儆，認事用法及量刑，均無不合。
    檢察官上訴意旨以被告犯後態度不佳，毫無悔意，原審量刑過輕云云，指摘原判
    決不當，惟被告表示經濟情況不佳，才無法和解，其已坦承犯行，深知悔悟，原
    審量刑應甚妥適，是檢察官執前詞上訴，應認無理由，予以駁回。
據上論斷，應依刑事訴訟法第三百六十八條，判決如主文。
本案經檢察官柯麗鈴到庭執行職務。
中      華      民      國    九十二    年    十二    月      十七      日
                              臺灣高等法院刑事第五庭
                                  審判長法  官  曾  德  水
                                        法  官  蘇  素  娥
                                        法  官  楊  貴  雄
右正本證明與原本無異。
不得上訴。
                                        書記官  林  淑  貞
中      華      民      國    九十二    年     十二     月     十八     日
附錄：本案論罪科刑法條全文
中華民國刑法第三百三十九條第一項
意圖為自己或第三人不法之所有，以詐術使人將本人或第三人之物交付者，處五年以
下有期徒刑、拘役或科或併科一千元以下罰金。


司法院資訊處製作；財團法人民間司法改革基金會備份。
